最高法院刑事判決　　　　　　九十四年度台上字第四三０七號
　　上　訴　人　甲○○
　　　　　　　　　　　　在押.
上列上訴人因殺人未遂等罪案件，不服台灣高等法院台南分院中
華民國九十四年五月十九日第二審更審判決（九十四年度上更(一)
字第五五號，起訴案號：台灣台南地方法院檢察署九十二年度偵
字第一三六六二號），提起上訴，本院判決如下：
    主  文
上訴駁回。
　　理　由
按刑事訴訟法第三百七十七條規定，上訴於第三審法院，非以判
決違背法令為理由，不得為之。是提起第三審上訴，應以原判決
違背法令為理由，係屬法定要件。如果上訴理由狀並未具體指摘
原判決有何違法，自應認其上訴為違背法律上之程式，予以駁回
。本件上訴人甲○○上訴意旨略以：(一)原判決說明被害人張天勝
於民國92年12月11日遭槍傷後送至奇美醫院急診，經診斷腹部受
有槍傷，胃、大小腸、腎破裂、呼吸衰竭、腹部出血等傷害，該
院並於同日發出病危通知單等情，據以認定上訴人持槍射擊被害
人，有致死之虞，應所知悉，並以上訴人於被害人中槍後，仍接
續對被害人射擊三發子彈，其主觀上顯有欲置被害人於死之直接
故意。但理由後段又認定上訴人持制式手槍朝人之背部開槍，子
彈貫入腹腔，可能因腹腔大量出血死亡，為一般人可得預見，上
訴人為意識清楚之成年男子，自難諉稱不知等語，似又認定上訴
人係本於間接之故意而殺人，其理由說明前後不一，自有理由矛
盾之違誤。(二)證人鄭麗瑛、黃淑惠、胡峻榮等人未於審判期日到
庭具結並接受上訴人之詰問，有違直接審理原則，且上訴人之選
任辯護人於原審準備程序時亦主張被害人及胡峻榮等證人於警詢
中之證言應予排除。原審以第一審法院及原審前審審理中已提示
上開證人之證言要旨，並詢問上訴人將上開證人之陳述作為本案
證言時，上訴人均答稱「無意見」，資認上訴人已同意以該等證
人於審判外之陳述作為證據，顯與證據法則有違云云。查原判決
認定上訴人明知非經許可，不得持有、寄藏槍砲彈藥刀械管制條
例第4條第1項第1、2款所示具有殺傷力之各式槍砲、彈藥，竟於
83、84年間某不詳時間受綽號「仔」朱龍華之託，將其所有具
殺傷力之捷克CZ廠製75 型口徑9mm制式半自動手槍一把及9mm 制
式子彈9 發交與上訴人保管，上訴人於取得槍、彈後，將之藏放
於台南縣大內鄉石城村52號之住處內。適上訴人曾於84年間向鄭
麗瑛借款新台幣十萬元未還，鄭麗瑛遂透過被害人於92年12月10
日晚上8時許，赴台南縣大內鄉石城村113之10號上訴人所經營之
「SOS 」檳榔攤索債，因而發生衝突，被害人不滿上訴人態度強
橫，遂夥同李國榮（另為不起訴處分）等多人予以毆傷（傷害部
分業據上訴人於偵查中對共犯李國榮撤回告訴），上訴人因而懷
恨在心，而於92年12月11日晚上8 時30分許，攜帶前開槍、彈騎
機車途經台南縣大內鄉石城村75之11號阿瑛檳榔攤前，見正在路
旁等女友之被害人，即基於殺人之犯意，持槍對之射擊一發擊中
後背部自腹部穿出，被害人害怕，奮力往前逃跑，上訴人因腳部
受傷，雖不良於行，仍在後追趕，並繼續向被害人射擊三發，幸
均未命中，被害人因而受有胃、大腸、腎破裂、呼吸衰竭、腹腔
膿瘍等傷害，經送財團法人奇美醫院急救得宜，始未喪命。經警
於92年12月17日持法院核發之搜索票赴桃園縣蘆竹鄉○○○ 路82
號6樓之1查獲，並扣得前述具殺傷力之制式手槍1把及子彈5發等
情，係依憑上訴人於警詢、偵查及第一審法院審理時所為不利於
己之自白，核與被害人、證人楊富雅、鄭麗瑛、黃淑惠、胡峻榮
等於警訊，及張天勝、楊富雅於原審法院證稱：上訴人持槍槍擊
被害人之情節相符，並有制式手槍1把及子彈5發扣案，內政部警
政署刑事警察局鑑定書、財團法人奇美醫院函送被害人之病情摘
要、病歷、診斷證明書三份，及病危通知等證據，資以證明上訴
人有未經許可寄藏手槍及殺人未遂之事實，因認第一審論處上訴
人未經許可寄藏手槍罪刑。又殺人未遂罪刑，為無不合，予以維
持，駁回上訴人在第二審之上訴，已敘明其所憑之證據及認定之
理由，並以上訴人所辯……槍枝是朱龍華擅自放置於上訴人之家
中，上訴人並不知情，而係於遭被害人毆打後回家才發現，進而
持向被害人理論，其開槍旨在嚇唬對方，無殺人之故意云云，如
何不足採信，於理由中詳加說明與指駁，從形式上觀察，並無違
背法令之情形存在。又上訴人於警詢、偵查及第一審法院審理中
已自承上開犯行無訛，並據被害人於原審審理中到庭具結並於交
互詰問時指訴上情甚詳，復有上開槍、彈、槍彈鑑定書、診斷證
明書等事證，已足以證明上訴人有未經許可寄藏槍枝及殺人未遂
之犯行，是原審縱捨棄證人鄭麗瑛、黃淑惠、胡峻榮之證言不採
，於判決之主旨亦不生影響，是證人鄭麗瑛、黃淑惠、胡峻榮等
人於審判外之陳述是否無證據能力，即無加以審究之必要。至原
判決認上訴人知悉以槍射擊他人，有置他人於死地之預見，仍悍
然開槍射擊被害人，顯有殺人之直接故意，且原判決理由中未曾
敘明上訴人有殺人之不確定故意，尚無所指理由矛盾之違誤。上
訴意旨純就原判決已論斷說明之事項，重為事實之爭辯，核與法
律所規定，得為第三審上訴理由之違法情形不相適合，其上訴為
違背法律上之程式，應予駁回。
據上論結，應依刑事訴訟法第三百九十五條前段，判決如主文。
中　　華　　民　　國　九十四　年　　八　　月　 十一 　日
                      最高法院刑事第六庭
                          審判長法官  莊　登　照
                                法官  洪　明　輝
                                法官  黃　一　鑫
                                法官  魏　新　和
                                法官  林　秀　夫
      本件正本證明與原本無異
                                      書  記  官
中　　華　　民　　國　九十四　年　　八　　月　 十七 　日
                                                Ａ
